【裁判字號】    98,交聲,9
【裁判日期】    980701
【裁判案由】    違反道路交通管理處罰條例聲明異議
【裁判全文】
臺灣苗栗地方法院交通事件裁定           98年度交聲字第9號
原處分機關  交通部公路總局新竹區監理所苗栗監理站
異  議  人
即受處分人  泉順食品企業股份有限公司
代  表  人  甲○○
代  理  人  乙○○
上列異議人即受處分人因違反道路交通管理處罰條例案件，對於
交通部公路總局新竹區監理所苗栗監理站民國97年12月19日所為
竹監苗字第裁54-Z7A013118號處分（原舉發案號：內政部警政署
國道公路警察局公警局交字第Z7A013118 號），聲明異議，本院
裁定如下：
    主  文
原處分撤銷。
泉順食品企業股份有限公司不罰。
    理  由
一、原處分意旨略以：異議人即受處分人泉順食品企業股份有限
    公司（下稱泉順公司）所有車牌號碼9F-917號自用大貨曳引
    車，由案外人乙○○駕駛，於民國97年10月24日7 時22分許
    ，載運貨運（米）行經國道三號南下158.7 公里處，經過地
    磅總重49.62 公噸，核重45公噸，超重4.62公噸，經內政部
    警政署國道公路警察局第七警察隊大甲分隊警員舉發「載米
    經過磅總重49.62 公噸，核重45公噸，超重4.62公噸，板車
    36-SG 」違規，嗣異議人不服到案陳述舉發，經向原舉發機
    關函查結果，仍認異議人有前揭違規行為，爰依道路交通管
    理處罰條例第29條之2 第3 項，裁處異議人罰鍰新臺幣（下
    同）15,000元，並依同條例第65條第3 款規定，記汽車違規
    紀錄1 次在案之處分，應屬適法等語。
二、聲明異議意旨略以：1.當日司機乙○○駕駛車牌號碼9F-917
    號自用大貨車載運送往高雄之貨物，經依經濟部標準檢驗局
    檢驗合格之固定地秤所量秤之總重結果為49280 公斤，並未
    超逾應受處罰重量之49500 公斤。2.司機乙○○行經國道南
    下大甲收費站過磅站所量秤之結果固為49620 公斤，超過核
    定之總重量，惟司機繼續載往高雄，途經其他地磅量秤結果
    ，均未超載，且到達異議人所屬高雄所時，經陳美貞點收無
    誤，並未超載，顯見大甲收費站南下地磅站之地磅應已失其
    準確性。3.國道大甲收費站南下地磅站，由經濟部標準檢驗
    局所發給之「度量衡器檢定合格證書」，係於97年6 月16日
    所核發，其檢驗日期早於異議人3 個月，要論準確度，應以
    異議人之地磅量重較為準確，認定異議人並未違規超載，不
    應受罰，請求撤銷上開裁決等云云。
三、經查：
（一）按交通法庭認為聲明異議有理由者，應以裁定將原處分經
      聲明異議部分撤銷，並自為裁定，道路交通案件處理辦法
      第20條前段定有明文。而法院受理交通事件，準用刑事訴
      訟法之規定，道路交通管理處罰條例第89條前段定有明文
      ；又犯罪事實應依證據認定之，無證據不得認定其犯罪事
      實，刑事訴訟法第154 條第2 項定有明文；而犯罪事實之
      認定，應憑證據，如未能發現相關證據，或證據不足以證
      明，自不能以推測或擬制之方法，以為裁判基礎；另認定
      不利於被告之事實，須依積極證據，苟積極證據不足為不
      利於被告事實之認定時，即應為有利於被告之認定，更不
      必有何有利之證據（最高法院40年臺上字第86號、30年上
      字第816 號判例意旨參照）。是法院於審理行為人違反道
      路交通管理處罰條例案件，當踐行完畢調查證據之程序後
      ，為事實之認定時，如就原處分機關所認定之行為人違規
      事實仍有合理之訴訟上懷疑，而無法確信行為人確有該當
      於道路交通管理處罰條例各該處罰條文之構成要件事實時
      ，即應依訴訟上之待證事實「倘有懷疑，則從被告之利益
      作解釋」之證據法則，為有利於受處分人之認定，合先敘
      明。
（二）本件異議人所有車牌號碼9F-917號自用大貨曳引車，於97
      年10月24日7 時22分許，行經國道3 號南下158.7 公里處
      ，為內政部警政署國道公路警察局第七警察隊大甲分隊員
      警舉發「載米經過磅總重49.62 公噸，核重45公噸，超載
      4.62公噸，板車36-SG 」違規之事實，有內政部警政署國
      道公路警察局第七警察隊97年11月24日公警七交字第0970
      772810號函、內政部警政署國道公路警察局第七警察隊舉
      發違反道路交通管理事件通知單影本、超載車輛個別資料
      表等各1 份在卷可稽。又前開固定地秤（廠牌：華興），
      定期由經濟部標準檢驗局度量衡器檢驗合格，復有經濟部
      標準檢驗局度量衡器檢定合格證書（DO 0000000）1 份在
      卷可考。
（三）然異議人所有上開車輛於當日載貨出發前，經安裝在苗栗
      縣苑裡鎮玉田里91-1號泉順公司即異議人公司，依經濟部
      標準檢驗局檢驗合格之固定地秤（廠牌：東穎）所量秤之
      總重結果為49280 公斤，且途經多處地磅量秤結果，均未
      超載，抵達目的地時，仍為相同重量乙節，亦經異議人代
      理人乙○○於本院陳述甚明，並有經濟部標準檢驗局度量
      衡器檢定合格證書（CO 0000000）及過磅記錄表、苗栗轉
      撥（出）單、拖車、聯結車司機載重薪資計算表影本各1
      紙附卷可佐，則同一車輛（含所載物品）在同日之不同地
      秤所測量結果竟出現不同數據，是本件應審究者，係舉發
      機關抑或異議人所提出之地磅測量結果可採。
（四）觀諸裝設在大甲收費站（南下）之固定地秤（廠牌：華興
      ），其最大秤量為60公噸，檢定標尺分度值（e） 為10公
      斤，檢定日期為97年9 月16日，有效期限至98年9 月30日
      止，地磅之誤差值在法定公差內，有前揭經濟部標準檢驗
      局度量衡器檢定合格證書（DO 0000000）可參；而裝設在
      異議人公司之固定地秤（廠牌：東穎），其最大秤量為60
      公噸，檢定標尺分度值（e） 為10公斤，檢定日期為97年
      9 月16日，有效期限至98年9 月30日止，地磅之誤差值在
      法定公差內，亦有經濟部標準檢驗局度量衡器檢定合格證
      書（CO 0000000）可證，就二者接受經濟部標準檢驗局檢
      定時間而言，裝設於異議人處之地秤較裝設於大甲收費站
      之地秤為後，依據一般生活經驗，由同一檢定單位檢驗時
      ，先檢驗者之準確度未必優於後檢驗者，是就舉發機關所
      提出經裝設於大甲收費站之地秤之檢定合格證書，並不能
      遽為不利於異議人之認定。
（五）本院復向經濟部標準局函詢關於「檢定標尺分度值e 」之
      意義及同一臺車經過不同型號地磅是否有可能秤出不同重
      量乙節，經該局於98年3 月27日以經標四字第0980003064
      0 號函覆略以：「二、依據『衡器檢定檢查技術規範』第
      1.6.1 節規定『檢定標尺分度值（e） 』之用詞定義為『
      對於衡器分級和檢定時，以質量單位表示的值』，業者多
      將最小分度值宣告為檢定標尺分度值，最小分度值在數位
      式衡器上一般指衡器所能顯示連續兩個數值之差值，例如
      e=10kg者，顯示連續數值為10kg，20kg，30kg…，而e= 2
      0 kg者，顯示連續數值為20kg，40kg，60kg…。當一物體
      分別置於不同e 值衡器上，由於顯示能力不同有可能出現
      不同重量值，例如31kg物體在上例中，e=10kg者顯示30kg
      ，而e=20kg者顯示40kg。三、有關同一臺車經過不同型號
      地秤是否有可能秤出不同重量之問題，係地秤檢定有公差
      （法定允許之器差），且依據『衡器檢定檢查技術規範』
      第4.17節規定：『衡器之公差為正負差』及第4.17.2節規
      定：『固定地秤之公差為負載秤量之1/1000。…』，爰同
      一物體分別在二台經檢定合格地秤上所秤出之重量值不一
      定會相同。」等語，參之本件經大甲收費站南向地秤測量
      總重為49.62 公噸，而裝設於異議人公司之地秤測量總重
      為49.28 公噸，二者誤差為340 公斤，已達百位數以上，
      即非因檢定標尺分度值e 為10kg或20kg而有所差別，應係
      地秤本身誤差值之問題等情，有上開書函及本院公務電話
      紀錄表等各1 份附卷可稽，是以，上開二固定地秤，既均
      屬經濟部標準檢驗局度量衡器檢定合格，且每年均定期送
      驗、於本件秤量時亦均在法定公差內，在無其他積極證據
      足以排除其中任一地秤有明顯誤差之情況下，亦難單憑於
      大甲收費站之地秤過磅數據推翻異議人公司處之地秤過磅
      數據，而遽為本件裁罰之基礎。
（六）再者，關於異議人之上開車輛在大甲收費站南下地磅站過
      磅後，仍繼續載貨南下行經員林、新營、新市等收費站過
      磅，並無超重乙節，有遠通電收股份有限公司98年6 月12
      日總發字第09800589號函暨檢附之通行紀錄1 份附卷可參
      ；本院向上開收費站函詢結果，該車並無在上開地磅站過
      磅或過磅超重等資料，且地磅站僅有紀錄過磅重量資料，
      若無超重情況下，並不會留下車牌號碼紀錄等語，有交通
      部臺灣區○道○○○路中區工程處98年2 月5 日中斗字第
      0986 001066 號函、交通部臺灣區○道○○○路南區工程
      處98年2 月11日南新字第0980000682號函、本院公務電話
      紀錄表等各1 份可考，倘異議人確如本件舉發通知書所載
      係超載4.62公噸，何以國道沿線數地磅站均無異議人之上
      開曳引車之超載紀錄？參以本件舉發機關並未舉證證明有
      何其他外力介入，影響異議人之上開車輛之過磅結果，故
      原處分機關裁決所憑之證據尚有不足，異議人之違規事實
      尚難認定。
（七）末按「依95年7 月1 日修正施行之違反道路交通管理事件
      統一裁罰基準及處理細則第12條第1 項第13款規定，駕駛
      汽車裝載貨超過核定之總重量或總聯結重量，未逾百分之
      10者，未嚴重危害交通安全、秩序或發生交通事故，以不
      舉發為適當時，交通勤務警察或依法令執行交通稽查任務
      人員係得對其施以勸導，免予舉發‧‧」有交通部97年7
      月3 日交路字第0970036008號函1 份附卷可參，員警取締
      「裝載貨物超過核定之總重量或總連結重量，未逾百分之
      10」之行為時，應遵守違反道路交通管理事件統一裁罰基
      準及處理細則第12條第1 項第13款之規定，(1)未嚴重危害
      交通安全、秩序或發生交通事故，且情節輕微時，以不舉
      發為適當者，得施以勸導，免予舉發；(2)對於不聽勸導者
      ，必要時，仍得舉發，並於通知單記明其事件情節及處理
      意見，供裁決參考，而非只要行為人一有超載未逾百分之
      10之情形，立即繩之以上開法條規定，加以舉發。本件舉
      發警員於舉發違反道路交通管理事件通知單上僅約略記載
      所載運物品、核重及超載之重量等字樣，並未依前揭法條
      規定說明，上開車輛超載百分之10重量的部分，有何嚴重
      危害交通安全、秩序或發生交通事故情事存在？及本件之
      事件情節、處理意見等，是本院亦無從以裝設於異議人處
      之地磅所測量之上開車輛總重量（49.28 公噸）仍逾核定
      之總重量或總聯結重量之百分之10（45公噸+4.5公噸=49.
      5 公噸），而認定異議人上開車輛有違反上開規定之情節
      ，故亦不能據為裁罰，一併予以敘明。
（八）從而，原處分機關依據道路交通管理處罰條例第29條第1
      項、第3 項規定，遽予裁處異議人罰鍰新臺幣1 萬5 千元
      ，併記汽車違規紀錄1 次，即有未洽，本件異議為有理由
      ，爰撤銷原處分，另諭知異議人不罰之裁定。
四、綜上所述，原處分機關所認定異議人有前述違反道路交通管
    理處罰條例之違規事實，本院依前述調查，並準用「罪疑唯
    輕」原則，認異議理由足令本院對於是否違規之確信生合理
    懷疑，其異議有理由，自應由本院將原處分撤銷，改諭知異
    議人不罰，始符依法行政原則。
五、據上論斷，應依道路交通管理處罰條例第87條第2 項、道路
    交通案件處理辦法第20條前段，裁定如主文。
中    華    民    國    98    年    7     月    1     日
                  交通法庭    法  官  林卉聆
以上正本證明與原本無異。
如不服本裁定，應於送達後5 日內向本院提出抗告狀。
                              書記官  楊慧萍
中    華    民    國    98    年    7     月    1     日


司法院資訊處製作；財團法人民間司法改革基金會備份。
